臺灣彰化地方法院刑事判決　　　　　　　96年度訴字第2088號
公　訴　人　臺灣彰化地方法院檢察署檢察官
被　　　告　甲○○
上列被告因違反毒品危害防制條例等案件，經檢察官提起公訴（
96年度毒偵字第4456、4460號），本院依簡式審判程序判決如下
：
    主  文
甲○○施用第一級毒品，累犯，處有期徒刑拾月，減為有期徒刑
伍月。又施用第一級毒品，累犯，處有期徒刑拾月。應執行有期
徒刑壹年壹月。
    犯罪事實
一、甲○○前於民國90年間，因施用毒品案件，由彰化地方法院
    檢察署檢察官提起公訴並聲請強制戒治，強制戒治部分，經
    本院以90年度毒聲字第2977號裁定令入戒治處所施以強制戒
    治後，於91年8 月2 日強制戒治期滿執行完畢釋放；起訴部
    分，經本院以90年度訴字第1030號判決處有期徒刑11月確定
    ，於92年7 月3 日因縮短刑期期滿執行完畢。另於93年間，
    因施用毒品案件，經本院以93年度訴字第452 號判決處有期
    徒刑10月確定，又於同年間，因竊盜、施用毒品等案件，經
    本院分別以93年度易字第918 號、93年度訴字第1441號判決
    各判處有期徒刑1 年確定，並另就上開2 案定應執行有期徒
    刑1 年11月確定，上開3 案經送監執行，於95年11月16日假
    釋出監，嗣因撤銷假釋，再於96年4 月16日入監執行，復經
    減刑，甫於96年7 月16日執行完畢。仍不知警惕，分別為下
    列行為：
（一）於96年4 月2 日下午5 時許，基於施用第一級毒品海洛因
      之犯意，在其位於彰化縣大村鄉○○○街28號居所內，將
      海洛因加水稀釋後注入注射針筒內，再以注射針筒注射血
      管之方式，施用海洛因1 次。嗣於同日下午9 時45分許，
      因係毒品列管人口，至彰化縣警察局員林分局接受定期尿
      液採驗，所採尿液送驗結果呈可待因及嗎啡陽性反應，查
      悉上情。
（二）又於96年8 月12日上午9 時許，在彰化縣大村鄉○○路旁
      偶遇真實姓名、年籍不詳綽號「阿水」之成年男子，向其
      購買海洛因1 小包後，即另起施用第一級毒品海洛因之犯
      意，於96年8 月12日上午10時許，在其位於彰化縣大村鄉
      ○○路○ 段178 巷15弄7 號住處內，將海洛因置於注射針
      筒內摻水混合後，以注射於手臂血管之方式，施用海洛因
      1 次。嗣於同年月13日下午5 時30分許，在彰化縣大村鄉
      ○○路○ 段與自強路口遭警盤查，在有偵查犯罪職權之機
      關或個人發覺其犯罪前，主動向彰化縣警察局員林分局警
      員張文義、林裕倉自首其施用第一級毒品犯行，經採集其
      尿送驗，結果呈可待因及嗎啡陽性反應，查悉上情。
二、案經彰化縣警察局員林分局報告臺灣彰化地方法院檢察署檢
    察官偵查起訴。
    理  由
一、按毒品危害防制條例就施用毒品者，僅限於「初犯」及「5
    年後再犯」二種情形，始應先經觀察、勒戒或強制戒治程序
    。倘被告於5 年內已再犯，經依法追訴處罰，縱其第3 次（
    或第3 次以上）再度施用毒品之時間，在初犯經觀察、勒戒
    或強制戒治執行完畢釋放5 年以後，已不合於「5 年後再犯
    」之規定，且因已於「5 年內再犯」，顯見其再犯率甚高，
    原實施觀察、勒戒或強制戒治，已無法收其實效，即應依毒
    品危害防制條例第10條處罰（參照最高法院95年度第7 次刑
    事庭會議意旨）。被告甲○○前於90年間，因施用毒品案件
    ，由彰化地方法院檢察署檢察官提起公訴並聲請強制戒治，
    強制戒治部分，經本院以90年度毒聲字第2977號裁定令入戒
    治處所施以強制戒治，於91年8 月2 日執行完畢釋放後，另
    於93年間，因施用毒品案件，經本院以93年度訴字第452 號
    判決處有期徒刑10月確定等情，有臺灣高等法院被告前案紀
    錄表、臺灣高等法院在監在押全國紀錄表各1 份在卷可資參
    照，被告於前開強制戒治執行完畢釋放後，5 年內再犯本件
    事實欄一、（一）所載施用毒品犯行，堪可認定；而被告於
    上開強制戒治執行完畢釋放後5 年內之93年間，再犯毒品危
    害防制條例第10條之罪，並經法院判處罪刑確定後，復為本
    件事實欄一、（二）所載施用第一級毒品之犯行，依上開說
    明，自與前揭條例第20條第3 項之規定僅得適用於「5 年後
    再犯」之情形不合，公訴人本件犯罪事實欄一、（二）所載
    犯行逕行起訴，亦無不合。
二、上揭犯罪事實，業據被告於警詢、檢察事務官詢問時及本院
    審理時坦承不諱（見警卷、96年度毒偵字第4456號卷第5 頁
    、本院96年11月23日準備程序及審判筆錄），經查：
（一）被告於96年4 月2 日下午9 時42分、96年8 月13日下午5
      時50分許為警所採集之尿液，經檢驗均呈嗎啡及可待因陽
      性反應，有列管毒品人口尿液檢體採集送驗紀錄表1 紙、
      彰化縣警察局員林分局委託檢驗尿液代號與真實姓名對照
      認證單、詮昕科技股份有限公司濫用藥物尿液檢驗報告各
      2 紙（均見警卷）附卷可稽，足認被告上開自白與事實相
      符，堪予採信。
（二）另按刑法第62條所謂「發覺」，固非以有偵查犯罪職權之
      機關或人員確知其人犯罪無誤為必要，而於對其發生嫌疑
      時，即得謂為已發覺；但此項對犯人之嫌疑，仍須有確切
      之根據得為合理之可疑者，始足當之，若單純主觀上之懷
      疑，要不得謂已發生嫌疑（最高法院72年度臺上字第641
      號判例意旨參照）。本件被告於96年8 月13日下午5 時30
      分許，在彰化縣大村鄉○○路○ 段與自強路口遭警盤查，
      在有偵查犯罪職權之機關或個人發覺其犯罪前，主動向彰
      化縣警察局員林分局警員張文義、林裕倉自首其上揭犯罪
      事實一、（二）施用第一級毒品犯行，有彰化縣警察局員
      林分局大村分駐所96年8 月13日第1 次偵訊筆錄1 份附卷
      可稽（見警卷），足認被告確係在警員未發現有確切之根
      據得為合理懷疑其有本案犯行前，即主動供述其如犯罪事
      實欄一、（二）所載施用第一級毒品犯行，就該次犯行，
      核係符合自首之要件無誤。
（三）綜上，本件事證明確，被告犯行洵堪認定，應依法論科。
二、按海洛因為毒品危害防制條例第2 條第2 項第1 款所規定之
    第一級毒品，被告2 次施用海洛因之行為，均係犯毒品危害
    防制條例第10條第1 項施用第一級毒品罪。被告先後2 次為
    供施用而持有該毒品之低度行為，應各為施用之高度行為所
    吸收，均不另論罪。又按刑法第56條刪除連續犯規定之修正
    理由，係將應各自獨立評價之數罪，回歸本應賦予複數法律
    效果之原貌，因此，就刑法修正施行後多次施用毒品之犯行
    ，採一罪一罰，始符合立法本旨；除符合接續犯之要件外，
    則應一罪一罰（最高法院96年度第9 次刑事庭會議決議意旨
    參照）。本件被告先後2 次施用毒品犯行，時間相距4 月許
    ，施用地點復不相同，難認有何時、地密接之情，況被告於
    96年4 月2 日施用毒品犯行後，即於96年4 月16日入監服刑
    至96年7 月16日出監，且被告亦坦承伊96年8 月12日係在路
    上偶遇姓名、年籍不詳綽號「阿水」之成年男子，向其購買
    海洛因1 小包後，方起意施用（見警詢筆錄），是被告先後
    2 次施用海洛因，顯係基於不同犯意之各別行為，而與接續
    犯係一行為之數個舉動接續進行有異，其2 次施用毒品犯行
    ，應予分論併罰。又被告前曾：(一)於90年間，因施用毒品案
    件，經本院以90年度訴字第1030號判決處有期徒刑11月確定
    ，於92年7 月3 日縮短刑期執行完畢，(二)於93年間，因施用
    毒品案件，經本院以93年度訴字第452 號判決處有期徒刑10
    月確定，又於同年間，因竊盜、施用毒品等案件，經本院分
    別以93年度易字第918 號、93年度訴字第1441號判決各判處
    有期徒刑1 年確定，並另就上開2 案定應執行有期徒刑1 年
    11月確定，上開3 案經送監執行，於95年11月16日假釋出監
    ，嗣因撤銷假釋，再於96年4 月16日入監執行，復經減刑，
    甫於96年7 月16日執行完畢，有臺灣高等法院被告前案紀錄
    表可稽，被告於上開(一)所載有期徒刑執行完畢5 年內又故意
    再犯本案犯罪事實欄一、（一）所載之罪，於上開(一)、(二)所
    載有期徒刑執行完畢5 年內又故意再犯本案犯罪事實欄一、
    （二）所載之罪，均為累犯，皆應依刑法第47條第1 項規定
    ，加重其刑。被告對有偵查犯罪職權之機關或個人未發覺之
    犯罪事實欄一、（二）所載施用毒品犯行之罪，自首而接受
    裁判，已如前述，就該部分犯行，應依刑法第62條前段規定
    ，減輕其刑；至此部分刑有加重及減輕者，並依法先加後減
    之。爰審酌被告曾因施用毒品經送觀察、勒戒及強制戒治，
    仍未知警惕，再犯本案之2 罪，足見其雖經觀察、勒戒及強
    制戒治等治療程序，仍未徹底戒除惡習遠離毒害，顯未能善
    體國家設置觀察、勒戒機構，協助毒品施用者戒除毒害之良
    法美意，惟念及施用毒品本質上係戕害自身健康之行為，尚
    未嚴重破壞社會秩序或侵害他人權益，及本件施用海洛因之
    次數各為1 次，暨其犯罪之動機、目的、所生危害及犯罪後
    坦承犯行態度良好等一切情狀，分別量處如主文所示之刑，
    並定其應執行刑，以示懲儆。又按犯罪在96年4 月24日以前
    者，所宣告之有期徒刑、拘役或罰金，除中華民國九十六年
    罪犯減刑條例另有規定外，減其刑期或金額2 分之1 ；犯最
    重本刑為5 年以下有期徒刑以下之刑之罪，依本條例規定減
    為6 月以下有期徒刑、拘役者，應於為減刑裁判時，併諭知
    易科罰金折算之標準，同條例第2 條第1 項第3 款、第9 條
    定有明文。本件被告如事實欄一、（一）所述犯行之犯罪時
    間在96年4 月24日以前，所犯毒品危害防制條例第10條第1
    項之施用第一級毒品罪，復無不得減刑之例外情形，應依上
    開規定減其宣告刑2 分之1 ，即減處為有期徒刑5 月；然被
    告如事實欄一、（二）所載犯行之犯罪時間非在96年4 月24
    日以前，不符合中華民國九十六年罪犯減刑條例之減刑條件
    ，尚無從依上開條例減刑，附此敘明。
據上論斷，應依刑事訴訟法第273 條之1 第1 項、第299 條第1
項前段，毒品危害防制條例第10條第1 項、第23條第2 項，刑法
第11條前段、第47條第1 項、第62條前段、第51條第5 款，中華
民國九十六年罪犯減刑條例第2 條第1 項第3 款、第7 條、第9
條，判決如主文。
本案經檢察官余建國到庭執行職務。
中　　華　　民　　國　　96　　年　　11　　月　　30　　日
                  刑事第五庭    法  官  楊舒嵐
以上正本證明與原本無異。
如不服本判決，應於判決送達後10日內，向本院提出上訴書狀，
上訴書狀應「敘述具體上訴理由」，並按他造當事人之人數附繕
本。「切勿逕送上級法院」。
中　　華　　民　　國　　96　　年　　12　　月　　4 　　日
                                書記官  張木松
附錄論罪科刑法條：
毒品危害防制條例第10條第1項
施用第一級毒品者，處6 月以上5 年以下有期徒刑。
